【裁判字號】    96,訴,2122
【裁判日期】    970815
【裁判案由】    損害賠償
【裁判全文】
臺灣桃園地方法院民事判決              96年度訴字第2122號
原      告  甲○○
訴訟代理人  邱鎮北律師
複  代理人  許明桐律師
被      告  乙○○
                    （現於台灣台北監獄執行中）
上列當事人間損害賠償事件，本院於民國97年7 月23日言詞辯論
終結，判決如下：
    主  文
被告應給付原告新台幣拾貳萬伍仟貳佰伍拾柒元，及自民國九
十六年十二月十二日起至清償日止，按年息百分之五計算之利息
。
原告其餘之訴駁回。
訴訟費用由被告負擔百分之五十二，餘由原告負擔。
本判決第一項於原告以新台幣拾萬玖仟元為被告供擔保後，得假
執行。但被告如於假執行程序實施前，以新台幣拾貳萬伍仟貳
佰伍拾柒元為原告預供擔保，得免為假執行。
原告其餘假執行之聲請駁回。
    事實及理由
壹、程序方面：
一、按訴狀送達後，原告不得將原訴變更或追加，但擴張或減縮
    應受判決事項之聲明者，不在此限，民事訴訟法第255 條第
    1 項第3 款定有明文。本件原告原起訴聲明為被告應給付原
    告新台幣（下同）636,572 元，及自起訴狀繕本送達之翌日
    起至清償日止，按年息5%計算之利息。嗣於本院審理中將聲
    明變更為被告應給付原告新台幣625,257 元，及自刑事附帶
    民事起訴狀繕本送達之翌日起至清償日止，按年息5%計算之
    利息（參見本院卷第305 頁），依上揭規定，應予准許，合
    先敘明。
二、被告經合法通知，未於最後言詞辯論期日到場，核無民事訴
    訟法第386 條各款所列情形，爰依原告之聲請，由其一造辯
    論判決。
貳、實體方面：
一、本件原告主張：
  (一)其曾至法院作證證明訴外人邱創龍遭被告從原告住處拖出去
    打，被告因此懷恨在心，於96年3 月24日晚上8 點30分許，
    被告在桃園縣龜山鄉○○村○○街30巷12號前拿水果刀刺穿
    原告胸部、右大腿及右側顏面，致原告受有右側顏面穿刺傷
    、右側前胸穿刺傷併血胸及右大腿穿刺傷等嚴重傷害，案經
    原告提出刑事告訴，經鈞院刑事庭96年度訴字第1141號判處
    殺人未遂，處有期徒刑15年。
  (二)被告之不法行為對原告之健康造成上述傷害，故原告依法請
    求被告賠償如下列所述之項目及金額：
  1.醫療費用：
    原告因被告之行為而支出醫療費用及救護車費用等，合計為
    新台幣（下同）110,557元。
  2.看護費用：
    原告因被告之行為致受有重傷，需開刀治療，急診及住院期
    間，需原告之妻楊許春英照顧看護，共計7 日，每日看護費
    用以2,100 元計算，共計14,700元。
  3.精神慰撫金：
    原告因被告之行為致受有重傷，經財團法人長庚紀念醫院林
    口分院（下稱長庚醫院）於當天發出病危通知單，原告差點
    因而過世，原告本係奉公守法之好國民，為盡作證之義務而
    遭被告殺害，對原告打擊甚深，差點與家人永世隔絕，無法
    再享家庭倫理之樂，每當想起被告逞兇畫面，猶歷歷在目，
    令原告常常半夜驚醒，深怕被告再來找原告報仇，常常躲在
    房間不敢外出，已影響原告生活之正常作息，令原告精神受
    嚴重打擊，故請求500,000 元之精神慰撫金。
  (三)綜上，原告因被告之行為致受有前揭傷害，依民法第184 條
    第1 項前段、第193 條第1 項及第195 條第1 項前段規定，
    求為判決並聲明：
  1.被告應給付原告625,257 元，及自刑事附帶民事起訴狀繕本
    送達之翌日（即96年12月12日）起至清償日止，按年息5%計
    算之利息。
  2.願供擔保，請准宣告假執行。
二、被告雖未於最後言詞辯論期日到場，惟據其前到庭所為聲明
    及陳述略以：
  (一)原告平日對被告多所挑釁，本件原告所受傷害係其喝酒誤傷
    自己，並非由被告所致。
  (二)原告配偶幾年前開刀，已達無法自理生活的程度，不可能再
    去照顧原告，故原告請求看護費用顯無理由。
  (三)原告於事發當時之病情並非嚴重，且未傷及筋骨，亦無後遺
    症，而原告在受傷後有延誤就醫之情形，故原告請求被告賠
    償並無理由。另原告尚未舉證證明其請求之醫療費用等與被
    告之行為間有何關聯性及必要性。
  (四)答辯聲明：
  1.原告之訴及假執行之聲請均駁回。
  2.如受不利之判決，願供擔保，請准宣告免為假執行
三、本院之判斷：
  (一)原告主張其曾至法院作證證明訴外人邱創龍遭被告從原告住
    處拖出去打，被告因此懷恨在心，於96年3 月24日晚上8 點
    30分許，被告在桃園縣龜山鄉○○村○○街30巷12號前拿水
    果刀刺穿原告胸部、右大腿及右側顏面，致原告受有右側顏
    面穿刺傷、右側前胸穿刺傷併血胸及右大腿穿刺傷等嚴重傷
    害等語，為被告所否認，並抗辯原告平日對被告多所挑釁，
    本件原告所受傷害係其喝酒誤傷自己，並非由被告所致云云
    。然查，原告於本件事發後因受有前揭傷害而前往長庚醫院
    就診，有長庚醫院出具之診斷證明書1 紙在卷可稽（參見本
    院96年度附民字第166 號卷第5 頁）。又被告之前開犯行，
    業經本院96年度訴字第1141號、台灣高等法院97年度上訴字
    第26號刑事判決認定無訛，復經最高法院駁回被告之上訴確
    定在案，有最高法院97年5 月29日刑三97台上2075字第0970
    000007號函及該院97年度台上字第2075號刑事判決各1 件在
    卷可佐（參見本院卷第262 至264 頁、），而被告對此並未
    能提出其他反證推翻，是原告主張其所受之上開傷害係由被
    告持水果刀所致等情，應堪採信。
  (二)被告另抗辯原告於事發當時之病情並非嚴重，且未傷及筋骨
    ，亦無後遺症，而原告在受傷後有延誤就醫之情形，故原告
    請求被告賠償並無理由云云，為原告所否認。經查，本件事
    發後，原告旋由救護車送至長庚醫院急救，有原告提出之忠
    孝救護車有限公司收款憑據1 紙在卷可佐，而依長庚醫院之
    上開診斷證明書所示，該醫院在判斷原告之上開傷勢後，立
    即決定於96年3 月25日對原告進行胸腔鏡手術治療，術後並
    轉入加護病房，足見原告當時因被告之行為所受傷害之嚴重
    性及治療之急迫性。而被告復未能舉證證明原告有何延誤就
    醫之情事，是被告此部分抗辯，於法無據，並不足採。
  (三)按因故意或過失，不法侵害他人之權利者，負損害賠償責任
    ；不法侵害他人之身體或健康者，對於被害人因此喪失或減
    少勞動能力或增加生活上之需要時，應負損害賠償責任；再
    按不法侵害他人之身體、健康、名譽、自由、信用、隱私、
    貞操，或不法侵害其他人格法益而情節重大者，被害人雖非
    財產上之損害，亦得請求賠償相當之金額。民法第184 條第
    1 項前段、第193 條第1 項、第195 條第1 項分別定有明文
    。本件原告因被告之侵權行為而受到前揭傷害，故原告請求
    被告負損害賠償責任，自屬有據。茲就原告請求賠償之項目
    及金額，逐項審究如下：
  1.醫療費用：
    原告主張  其因被告之行為而支出醫療費用及救護車費用等
    ，合計為110,557 元等語。被告則抗辯原告尚未舉證證明其
    請求之醫療費用等與被告之行為間有何關聯性及必要性云云
    。經查，敏盛綜合醫院於97年7 月8 日以敏醫字第09700234
    7 號函覆本院結果略以：病患（即原告）於96年3 月24日因
    刺傷造成氣血胸，且血壓低，經緊急插胸管引流及緊急輸血
    後，轉送長庚醫院作進一步治療等語（參見本院卷第288 頁
    ），而長庚醫院於97年4 月22日以（97）長庚院法字第0308
    號函覆本院結果略以：楊君（即原告）係96年3 月24日至本
    院急診、住院，當時經診斷為右胸穿刺傷，經手術治療後於
    3 月30日出院等語（參見本院卷第186 頁），參以原告所提
    出由敏盛綜合醫院及長庚醫院出具之醫療費用收據上記載之
    日期分別為96年3 月24日、3 年25日、3 月30日，有該收據
    4 紙附卷可佐（參見前揭附民卷第6 至9 頁），足見上開收
    據之醫療行為均係治療原告因本件事故所生之傷害。再者，
    長庚醫院於上開函文中記載原告自96年3 月24日迄今於該院
    之醫療費用計107,179 元，而敏盛綜合醫院向原告收取之醫
    療費用為1,108 元，另原告支出之救護車費用2,780 元，有
    上開醫療費用收據及收款憑據5 紙在卷可憑（參見前揭附民
    卷第6 至10頁），經核上開費用均屬治療上之必要費用。準
    此，原告就本件所支出之醫療費用及救護車費用合計為111,
    067 元，因原告僅向被告請求110,557 元，故原告此部分請
    求，應予准許。
  2.看護費用：
    按親屬代為照顧被害人之起居，固係基於親情，但親屬看護
    所付出之勞力並非不能評價為金錢，雖因二者身分關係而免
    除被害人之支付義務，惟此種基於身分關係之恩惠，自不能
    加惠於加害人。故由親屬看護時雖無現實看護費之支付，仍
    應認被害人受有相當於看護費之損害，得向上訴人請求賠償
    ，始符公平原則（最高法院94年度台上字第1543號判決意旨
    參照）。本件原告主張其因被告之行為致受有重傷，需開刀
    治療，急診及住院期間，需原告之妻楊許春英照顧看護，共
    計7 日，每日看護費用以2,100 元計算，共計14,700元等語
    ，被告則抗辯原告配偶幾年前開刀，已達無法自理生活的程
    度，不可能再去照顧原告，故原告請求看護費用顯無理由云
    云。然查，長庚醫院於97年7 月3 日以（97）長庚院法字第
    0604號函覆本院結果略以：楊君（即原告）係96年3 月24日
    至本院院急診，並於3 月25日住院，後經手術治療後於3 月
    30日出院，而依病患當時病情研判，其急診及住院期間均需
    他人照護其日常生活等語（參見本院卷第286 頁），由此可
    知，原告主張其自96年3 月24日迄至同月3 月30日止，合計
    7 日，需請人看護等語，應屬可採。至於原告實際上係請他
    人照護或由其配偶負責照顧其日常生活起居，依上開說明，
    均不能免除被告之支付義務。況原告配偶係於96年8 月27日
    始至長庚醫院進行手術治療，有長庚醫院出具之診斷證明書
    1 件在卷可稽（參見本院卷第34頁），故被告之上開抗辯與
    事實不符，並非可採。是原告請求被告給付其急診及住院期
    間，共計7 日，每日看護費用以2,100 元計算，共計14,700
    元看護費用，於法有據，應予准許。
  3.精神慰撫金：
    按慰撫金之多寡，應斟酌雙方之身分、地位、資力與加害之
    程度及其他各種情形核定相當之數額，其金額是否相當，自
    應依實際加害情形與被害人所受之痛苦及雙方之身分、地位
    、經濟狀況等關係決定之。本院斟酌被告之行為動機、目的
    僅係因被害人曾到庭作證為不利於被告之證言等怨隙，而痛
    下毒手，動機惡劣，手段極為殘暴，又兩造目前均無業，學
    歷分別為高中及小學肄業，另考量被告之行為所產生之危險
    或損害嚴重、犯罪後不知悔改，飾詞否認犯罪，態度不佳，
    而原告因此次受傷，其日後生活受到影響，造成精神上痛苦
    ，及兩造之財產狀況等一切情狀，因認原告得請求之慰撫金
    以就其主張請求慰撫金200,000 元之部分，尚屬合理，應予
    准許；原告逾上開部份之請求，為無理由，應予駁回。
四、綜上所述，原告因本件事故得請求賠償之金額為325,257 元
    （110,557+14,700+200,000=325,257）。從而，原告依據侵
    權行為之法律關係，請求被告賠償325,257 元，及自刑事附
    帶民事起訴狀繕本送達之翌日（即96年12月12日）起至清償
    日止，按年息5%計算之利息，洵屬正當，應予准許，其逾此
    範圍之請求，於法無據，應予駁回。又兩造均陳明願供擔保
    ，聲請宣告假執行或免為假執行，經核原告勝訴部分，合於
    法律規定，爰分別酌定相當之擔保金額宣告之；原告其餘假
    執行之聲請，因訴之駁回而失所依據，不予准許。
五、本件事證明確，兩造所提其餘攻擊防禦方法及舉證，經審酌
    後認為與判決結果無影響，爰不一一論述，附此敘明。
六、結論：原告之訴為一部有理由，一部無理由，依民事訴訟法
    第385 條第1 項前段、第79條、第390 條第2 項、第392 條
    第2 項，判決如主文。
中    華    民    國    97    年    8     月    15    日
                  民事第一庭    法  官  林哲賢
上為正本係照原本作成。
如對本判決上訴，須於判決送達後20日內向本院提出上訴狀
中    華    民    國    97    年    8     月    15    日
                                書記官  羅美英


司法院資訊處製作；財團法人民間司法改革基金會備份。
